【裁判字號】    98,簡上,1054
【裁判日期】    990127
【裁判案由】    詐欺
【裁判全文】
臺灣板橋地方法院刑事判決            98年度簡上字第1054號
上  訴  人
即  被  告  乙○○
上列上訴人因詐欺案件，不服本院98年度簡字第3147號中華民國
98年5 月27日所為第一審判決（聲請簡易判決處刑案號：98年度
偵字第2994號），本院第二審合議庭改依通常程序自為第一審判
決如下：
    主  文
原判決撤銷。
乙○○無罪。
    事實及理由
一、本件聲請簡易判決處刑意旨：被告乙○○已預見若將自己之
    銀行帳戶存摺及金融卡提供他人使用，可能幫助他人從事詐
    欺取財犯行，仍不違反其本意，於不詳時、地，將其所申請
    之板信商業銀行（下稱板信銀行）帳戶（帳號：0000000000
    0000號）之存摺、金融卡及密碼等物，交付予姓名年籍不詳
    之人，以幫助該人及其所屬之詐騙集團成員詐欺取得他人財
    物。詐騙集團成員取得上開帳戶後，即意圖為自己不法之所
    有，於民國97年11月28日，分別撥打電話給告訴人丙○○、
    丁○○，佯稱其日前於奇摩拍賣網站購物分期付款條件錯誤
    ，須依指示更正等情，致告訴人丙○○、丁○○陷於錯誤，
    遂依指示分別於97年11月28日晚上9 時38分、97年11月28日
    晚上10時5 分許，將新臺幣（下同）28,999元、13,999元款
    項匯入被告乙○○上開帳戶，旋即遭提領一空。嗣經告訴人
    丙○○、丁○○發覺有異，始報警循線查悉上情，因認被告
    乙○○所為係犯刑法第30條第1 項、第339 條第1 項之幫助
    詐欺取財罪嫌等語。
二、按犯罪事實應依證據認定之，無證據不得認定犯罪事實，又
    不能證明被告犯罪或其行為不罰者，應諭知無罪之判決，刑
    事訴訟法第154條第2項、第301條第1項分別定有明文。次按
    認定不利於被告之事實，須依積極證據，茍積極之證據本身
    存有瑕疵而不足為不利於被告事實之認定，即應為有利於被
    告之認定，更不必有何有利之證據，而此用以證明犯罪事實
    之證據，須於通常一般人均不至於有所懷疑，堪予確信其已
    臻真實者，始得據以為有罪之認定，倘其證明尚未達到此一
    程度，而有合理性之懷疑存在，致使無從為有罪之確信時，
    即應為無罪之判決，此有最高法院76年臺上字第4986號、30
    年上字第816號等判例意旨可資參照。
三、公訴人認被告乙○○涉有上揭犯行，無非係以(一)告訴人丙○○、丁○○於警詢中之指訴；(二)帳戶之開戶資料、交易明細
    表等為其主要論據。惟訊據被告乙○○固坦認上開帳戶係伊
    所開立，惟堅決否認有何幫助詐欺犯行，並辯稱：伊帶小孩
    子回娘家，回家後，伊先生跟伊表示家中遭竊，帳戶存簿及
    撲滿等物不見，伊並沒有將帳戶交出去等語。
四、經查：
  (一)有關板信銀行帳號：00000000000000號之帳戶為被告乙○○
    所開立之情，迭據被告乙○○於警詢、偵查及本院審理時自
    承不諱，並有板信銀行業務部於97年12月19日板信業務字第
    0978072271號函檢附存摺存款開戶申請書、印鑑卡、身分證
    正反面及交易明細表影本等資料附卷可稽（見98年度偵字第
    2994號偵查卷宗第9 至14頁），於97年11月28日，真實姓名
    年籍均不詳之犯罪集團成員分別撥打電話給告訴人丙○○、
    丁○○，佯稱其等日前於奇摩拍賣網站購物分期付款條件錯
    誤，須依指示更正等情，致告訴人丙○○、丁○○陷於錯誤
    ，遂依指示分別於97年11月28日晚上9 時38分、97年11月28
    日晚上10時5 分許，將28,999元、13,999元款項匯入被告乙○○所申辦之上開帳戶內，旋遭不明人士以提款卡提領一空
    一節，亦據告訴人丙○○、丁○○於警詢時指訴歷歷（見同
    上偵查卷宗第5 至8 頁），並有高雄市農會自動櫃員機交易
    明細表1 紙及臺灣中小企業銀行自動櫃員機交易紀錄2 紙在
    卷可憑（見同上偵查卷宗第22、29頁），此部分事實堪以認
    定。
  (二)告訴人丙○○、丁○○確係遭不明人士詐騙，而將款項匯入
    上開被告乙○○帳戶，已如前述。惟該不明人士取得被告帳
    戶資料，可能之原因非一，或因被告出賣、出借或出租他人
    使用，或因被告遭詐騙，而輾轉流入該不明人士之手，甚或
    他人取得被告帳戶資料而出賣、出借或出租他人使用，尚難
    僅憑被害人有遭他人詐騙並匯入款項予被告帳戶等事實，即
    遽推認被告有被訴之本件幫助詐欺取財犯行，自應再調查其
    他證據以茲查明。經查：
  1.觀之證人即被告配偶甲○○於本院審理中具結證述：伊欠地
    下錢莊錢，因地下錢莊問伊有沒有簿子，可以拿4 本簿子抵
    10天，就可以不用還錢，而被告的存簿跟伊放在一起，由伊
    保管存摺及提款卡，伊也知道被告提款卡的密碼，就將存簿
    一起拿給地下錢莊，又伊已不太記得拿給地下錢莊的詳細日
    期，僅知道是在桃園平鎮居住的時候拿的，伊不敢跟被告講
    是拿去地下錢莊，所以說是遭竊等語綦詳（見本院98年度簡
    上字第1054號卷第68至69頁），則由證人甲○○之證詞，堪
    認被告乙○○所有之前述帳戶存簿暨提款卡係由被告乙○○
    之配偶甲○○交給地下錢莊抵債，而證人甲○○卻向被告乙○○佯稱家中遭竊等詞，是被告乙○○上開所辯，顯非虛妄
    。
  2.又參以甲○○交付其所有之國泰世華商業銀行永和分行帳戶
    （帳號：000000000000號）給真實姓名年籍不詳之人，以供
    該人及其所屬之犯罪集團成員詐騙他人，該詐騙集團成員取
    得上開帳戶後，於97年11月28日10時許，撥打電話給張錦銘
    ，佯稱係臺灣臺北地方法院檢察署黃立維檢察官，稱張錦銘
    證件遭人冒用當人頭戶洗錢，須將名下所有資金存放於國際
    金融中心代保管云云，致張錦銘陷於錯誤，於上開時日，在
    臺北市○○區○○路三段179 號，將現金50萬元當面交給自
    稱黃立維檢察官之人，1 小時後，自稱黃立維檢察官之人復
    打電話給張錦銘稱其臺灣銀行帳戶內尚有50萬元，請其提出
    後存入甲○○上開帳戶內代為保管，張錦銘依指示辦理後，
    該筆50萬元旋遭提領一空之事實，業經本院於98年4 月29日
    以98年度簡字第3145號判處有期徒刑4 月，甲○○不服上訴
    後，亦經本院於98年9 月10日以98年度簡上字第718 號駁回
    上訴確定，則由被害人張錦銘於98年11月28日遭詐騙而匯款
    進入甲○○所有帳戶之情以觀，並互核告訴人丙○○、丁○○亦於9811月28日遭詐騙而前往操作自動櫃員機匯款乙節，
    益徵證人甲○○證稱係其同時將被告乙○○及其所有之帳戶
    交給地下錢莊之詞，應屬實在。
  3.況證人甲○○亦證稱：伊當時不敢跟被告講，所以佯稱家中
    遭竊，已於前述，核與被告乙○○於偵查及本院審理中均辯
    稱係因家中遭竊之辯解相合一致，可見被告乙○○之辯解，
    並非無據，被告乙○○既未有出售或出租其所有之板信銀行
    帳戶存簿暨提款卡之行為，自難認其涉犯有幫助詐欺之犯行
    。
五、綜上所述，聲請簡易判決處刑書意旨雖認被告乙○○涉犯刑
    法刑法第30條第1 項前段、第339 條第1 項之幫助詐欺取財
    罪嫌，惟依本件卷證資料，不能形成對被告乙○○有罪認定
    之確切心證，揆諸前揭法律及判例意旨，本件應為被告乙○○無罪之諭知。原審依偵查所得事證，認定被告乙○○犯行
    明確，對被告乙○○為實體有罪之判決，固非無見，惟本件
    經本院調查被告乙○○聲請證據之結果，既無法達被告乙○○有罪之確信，被告乙○○以其未犯罪為由提起上訴，指摘
    原判決不當，為有理由，自應由本院撤銷原判決，又本件既
    有刑事訴訟法第451 條之1 第4 項第3 款不得為簡易判決情
    形，依同法第452 條規定，本院於撤銷原審判決後，並自為
    第一審判決而為被告無罪之諭知。
據上論斷，應依刑事訴訟法第452 條、第455 條之1 第1 項、第
3 項、第369 條第1 項前段、第364 條、第301 條第1 項，判決
如主文。
本案經檢察官簡志祥到庭執行職務。
中    華    民    國    99    年    1     月    27    日
                  刑事第一庭    審判長法  官  王復生
                                      法  官  陳世旻
                                      法  官  連雅婷
以上正本證明與原本無異
如不服本判決應於送達後10日內向本院提出上訴狀
                                書記官  郭晉良
中    華    民    國    99    年    1     月    27    日

司法院資訊處製作；財團法人民間司法改革基金會備份。
